臺灣新竹地方法院刑事判決　　　　　　　　　　　　九十一年度交易字第一四五號
　　公　訴　人　臺灣新竹地方法院檢察署檢察官
　　被　　　告　乙○○
右列被告因過失傷害案件，經檢察官提起公訴（九十一年度偵字第三０九七號），本
院判決如左：
    主  文
乙○○因過失傷害人，處拘役伍拾日，如易科罰金，以佰元折算壹日。
    事  實
一、乙○○於民國九十一年二月二十五日上午七時三十五分許，駕駛車號ＪＹ─一０
    一一號自小客車，搭載小孩行駛於新竹市○○街往忠孝路之方向，本應注意汽車
    行駛時，駕駛人應注意車前狀況，並隨時採取必要之安全措施，而依當時天氣晴
    朗、有日間自然光線、現場為無障礙物、無缺陷之乾燥柏油路面等一切客觀狀況
    ，並無不能注意之情事，竟因當時塞車，其遂利用機會與車內的小孩說話、傳遞
    物品而疏未注意車前狀況，適於途經至同街八四號前，因前方之號誌已變換為紅
    燈，前方的車輛均已停下等待紅燈，乙○○因未及注意於此，遂自後以時速約二
    十公里之速度追撞在其前方已停車等待紅燈、由丁○○所駕駛之車號ＨＣ─八五
    五二號自小客車，丁○○再推撞前車（因損失不大，已先行離開現場），造成丁
    ○○受有頸部扭傷之傷害。
二、案經丁○○訴由臺灣新竹地方法院檢察署檢察官偵查起訴。
    理  由
一、訊據被告乙○○固坦承曾於上開時、地，因於駕車時與車內乘客說話而疏未注意
    以致追撞前車由告訴人即被害人乙○○所駕駛之上開自小客車，並坦承自己因為
    未保持安全距離，對於車禍之發生確有過失，惟矢口否認有何過失傷害之犯行，
    辯稱：車禍發生後，我們在現場停留約一小時，丁○○當時並沒有因本件車禍造
    成任何傷勢，也沒有跟我說她有何不舒服，況且當場是我車子的引擎蓋翹起來，
    她的車子反而好好的，警察來還跟我說賠給新臺幣（下同）三千元就可以了，沒
    想到她後來竟然要我賠三百多萬元，這種輕微的碰撞，怎麼可能會有像告訴人所
    說這種嚴重的傷勢等語。惟：
（一）經查，右揭犯罪事實，業據告訴人丁○○於偵查中指訴（見偵查卷第七、八頁
      、九十一年五月十六日警訊筆錄，同卷第三二頁、同年六月二十五日訊問筆錄
      ，同卷第三九頁、同年七月九日訊問筆錄）及本院審理時證述（見本院卷第一
      二六頁反面至一三四頁反面、九十三年一月八日準備程序筆錄）在卷，並經證
      人丙○○於本院審理時證稱其當天早上要去上班時，打開家門正好看見被告、
      告訴人及告訴人所駕駛上開自小客車前之車子車主等人的車子擋在其家門前，
      後面那台車（即被告所駕駛的車）的引擎蓋有翹起來，前面那台（即告訴人所
      駕駛的車）看起來都沒有受損等語（見本院卷第五一頁反面至五二頁反面、九
      十二年七月十五日訊問筆錄），復有道路交通事故調查報告表暨事故現場圖、
      現場照片四幀分別附於偵查卷第十一、十五、十六頁可稽，被告於右開時、地
      確實因為駕車而發生推撞前車即告訴人之事實，堪以認定。
（二）關於告訴人的傷勢部分：
  １．次查，證人即到場處理交通事故之警員徐守挺其於偵查中結證稱：丁○○在現
      場有向我表示其因本件車禍造成身體不適，但在現場用肉眼觀察她身體並無明
      顯的外傷或異狀，我就建議她車禍處理完畢趕快去驗傷等語（見偵查卷第三四
      、三五頁，九十一年七月二日訊問筆錄）；而告訴人於車禍發生當天即至行政
      院衛生署新竹醫院就醫，經就醫診斷結果其受有頸部扭傷之傷害，亦有該院所
      出具之九一年新醫診字第０四二五一號甲種診斷證明書一份附於偵查卷第十二
      頁可憑，是以，告訴人當場雖未向被告表示自己身體不舒服（已據告訴人於本
      院結證在卷，見本院卷第一二七頁正面），但其於車禍發生後應確實感覺到頸
      部有些不同而向事後到場處理之警員反應，否則，若無此事，其何以會向證人
      即警員徐守挺作此反應？被告此部分之辯解，尚不可採。
  ２．按汽車行駛時，駕駛人應注意車前狀況，並隨時採取必要之安全措施，道路交
      通安全規則第九十四條第三項定有明文，被告為領有駕駛執照之人，業據其陳
      明在卷，並有上開道路交通事故調查報告表在卷，其駕車時自應注意上開規定
      ，且依當時現場一切客觀情狀，又非不能注意，被告竟一時疏忽而未注意車前
      狀況，以致肇事，顯有過失；而告訴人確因本件車禍受有頸部扭傷之傷勢，已
      如前述，被告之過失行為與告訴人所受之頸部扭傷之傷害間顯具有相當因果關
      係。
  ３．至於告訴人雖主張自己的傷勢不止於此，事後被醫師診斷為外傷性頸椎間盤突
      出，還因此接受頸椎間盤切除併融合術，有長庚紀念醫院出具之診斷證明書一
      份為憑云云。惟查，告訴人此部分之主張並未見公訴人有何證據資料提出，雖
      經本院向中央健康保險局函調告訴人自八十九年至九十一年間之健保求診記錄
      ，再自該記錄間函取告訴人之求診病歷，得知告訴人在車禍發生前確實未因頸
      部不適之症狀求診，有中央健康保險局於九十二年八月十八日以健保審字第０
      九二００三０二九三號函附之相關資料及臺北市立仁愛醫院、清華診所、國立
      臺灣大學附設醫院、天晟醫院、謝碧祥診所、行政院衛生署新竹醫院、實和聯
      合診所、惠康診所等醫療院所所出具之函文暨病歷資料等附卷可考，並經本院
      將本院全部資料（含長庚醫院病歷）送請法務部法醫研究所就此部分進行鑑定
      ，其認為：依椎間盤突出治療原則，告訴人應以牽引治療，無效再進行手術，
      告訴人自發生車禍至頸部手術治療有其一貫性，似無法排除告訴人確實因為車
      禍之輕微碰撞而發生甩鞭式（Ｗｈｉｐｌａｓｈ）頸椎傷害，惟此種情況較為
      罕見，且治療過程中是以開刀太蒼促，仍可再討論等語，有法務部法醫研究所
      於九十三年三月四日出具之法醫理字第０九三００００三七０號函暨鑑定意見
      書一份在卷（見本院卷第一六八至一七０頁），本院認告訴人外傷性頸椎間盤
    突出之傷勢，尚無足夠之證據使本院得確信告訴人所受該部分之傷勢與被告之
      駕車過失行為有關，本院認被告此部分之所辯，尚堪採信。
    綜上所述，本件事證已臻明確，被告過失傷害之犯行洵堪認定，應予依法論科。
二、核被告乙○○所為，係犯刑法第二百八十四條第一項前段之過失傷害罪。爰審酌
    被告之過失程度、所生之危害、肇事後之態度及其品行、生活狀況、智識程度等
    一切情狀，量處如主文所示之刑，並諭知易科罰金之折算標準，以資警惕。
三、據上論斷，應依刑事訴訟法第二百九十九條第一項前段，刑法第二百八十四條第
    一項前段、第四十一條第一項，罰金罰鍰提高標準條例第一條前段、第二條，判
    決如主文。
本案經檢察官甲○○到庭執行職務。
中      華      民      國    九十三    年      四      月    二十七    日
                                    臺灣新竹地方法院刑事第二庭
                                          審判長法  官  王  銘  勇
                                                法  官  魏  瑞  紅
                                                法  官  遲  中  慧
右正本證明與原本無異。
如不服本判決，應於判決送達後十日內向本院提出上訴狀( 應附繕本 )，上訴於臺灣
高等法院。
                                                書記官  江  靜  玲
中    華    民    國   九十三    年    四    月     二十九     日
附錄本案論罪科刑法條全文：
刑法第二百八十四條第一項
因過失傷害人者，處六月以下有期徒刑、拘役或五百元以下罰金，致重傷者，處一年
以下有期徒刑、拘役或五百元以下罰金。
